臺灣高等法院民事裁定　　　　　　　　96年度抗更(一)字第24號
抗　告　人　甲○○
上列抗告人因與相對人乙○○間假扣押事件，對於中華民國96年
年 1月29日臺灣臺北地方法院96年度裁全字第1498號裁定，提起
抗告，經本院裁定後，由最高法院發回更為裁定，本院裁定如下
：
    主      文
抗告駁回。
抗告及發回前再抗告訴訟費用由抗告人負擔。
    理      由
一、本件相對人即債權人在原法院聲請意旨略以：伊與抗告人之
    夫李清江間就坐落台北縣汐止市○○段社后頂小段195、195
    之1、189、196地號土地（嗣分割增出189之4、189之5、189
    之6、189之7、189之8、 189之11、189之16、189之18、189
    之19、189之20、195之2、195之3、195之4、195之5、195之
    15、195之6、195之7、195之8、196之2、196之3地號）有信
    託關係存在，本有出售利用價值與汐止市徵收補償費分配等
    款項待分配，惟因李清江於88年 4月11日驟然辭世，伊未積
    極催促李清江之繼承人即抗告人及原裁定其餘相對人即李清
    江之子女李淼、李法雲、林法居、李洲、李碧娥（下稱李
    淼等5人）辦理分配事宜。詎抗告人及李淼等5人未經伊同意
    ，竟將伊所管理之系爭189之8地號土地，逕行抵繳遺產稅，
    致該地號土地移歸國有；且經伊向地政機關查詢結果，得知
    系爭 189之18地號土地於92年間即已辦理徵收，補償費已由
    抗告人及李淼等 5人以繼承人身分領取完畢。相對人擬對抗
    告人及李淼等 5人訴請連帶返還信託物及金錢賠償之金額約
    為新台幣（下同） 2,950萬元，頃聞抗告人有脫產之準備，
    為恐日後有不能強制執行或甚難執行之虞，願供擔保以補釋
    明之不足，爰請准對抗告人之財產為假扣押等情。
二、按債權人就金錢請求或得易為金錢請求之請求，欲保全強制
    執行者，得聲請假扣押；又假扣押，非有日後不能強制執行
    或甚難執行之虞者，不得為之，民事訴訟法第522條第1項、
    第523條第1項定有明文。所謂不能強制執行，如債務人浪費
    財產、增加負擔或就其財產為不利益之處分，將成為無資力
    之情形等是；所謂甚難執行之虞者，如債務人將移往遠方或
    逃匿是也。又請求及假扣押之原因應釋明之；前項釋明如有
    不足，而債權人陳明願供擔保或法院認為適當者，法院得定
    相當之擔保，命供擔保後為假扣押，為民國92年2月7日修正
    公布之民事訴訟法第526條第1項、第2項所明定。依上開規
    定可知，債權人聲請假扣押，應就其請求及假扣押之原因加
    以釋明，該項釋明如有不足，而債權人陳明願供擔保或法院
    認為適當者，法院得定相當之擔保，命供擔保後為假扣押（
    最高法院94年度台抗字第665號裁定參照）。
三、經查相對人主張對於抗告人有 2,950萬元之債權，且抗告人
    已將其繼承取得之系爭 189之5、189之6、189之8、189之20
    、195之3、196之2地號土地移歸國有，以抵繳遺產稅，故有
    日後不能強制執行或甚難執行之虞之事實，業據其提出承配
    家產會議錄、聯名同意承配家產契約書、不動產買賣契約書
    、農地田賦實物繳納單及台灣省農田水利會徵收單、贈與稅
    及土地增值稅繳納通知書、土地登記謄本、支票及土地債券
    、土地異動索引以為釋明（見原法院卷12至78頁），並據陳
    明願供擔保以補釋明之不足，是相對人聲請對抗告人之財產
    在 2,950萬元之範圍內為假扣押，即屬有據。原裁定因依首
    開規定，命供擔保後為假扣押，並無不合。抗告意旨仍以相
    對人並未釋明假扣押之原因云云爭執，聲明廢棄，為無理由
    。
四、未按法院就債務人因假扣押所受損害，命債權人預供擔保者
    ，該擔保金額苟已斟酌債務人因假扣押所受之損害而為衡定
    ，其金額多寡應如何認為相當，原屬於法院職權裁量之範圍
    ，非當事人所得任意指摘（最高法院48年台抗字第18號、20
    年抗字第296號判例及88年度台抗字第556號裁定參照）。本
    件原裁定經斟酌抗告人因假扣押所受之損害後，依職權酌定
    相對人應供擔保之金額為 1,400萬元，經核尚屬適當，殊非
    抗告人所得任意指摘。況依抗告人所提出之停車位買賣契約
    書（見本院抗字卷45至57頁），其買賣總價金僅為 190萬元
    ，而抗告人因該停車位遭假扣押致無法履行契約所受之損害
    ，亦僅有與已收取價款10萬元同額之違約罰款及其損害，是
    原裁定所定上開擔保金額，亦已足以擔保。是抗告人指摘原
    裁定所命相對人供擔保金額過低云云，亦非可取，附此敘明
    。
五、據上論結，本件抗告為無理由，依民事訴訟法第495條之1第
    1項、第449條第1項、第95條、第78條，裁定如主文。
中　　華　　民　　國　　96　　年　　9 　　月　　11　　日
                  民事第六庭
                      審判長 法  官 林鄉誠
                             法  官 許紋華
                             法  官 梁玉芬
正本係照原本作成。
本裁定除以適用法規顯有錯誤為理由，並經本院許可外，不得再
抗告。如提起再抗告，應於收受後10日內委任律師為訴訟代理人
向本院提出再抗告狀。並繳納再抗告費新台幣１千元。
中　　華　　民　　國　　96　　年　　9 　　月　　14　　日
　　　　　　　　　　　　　　 書記官 常淑慧
